臺灣臺北地方法院刑事判決　　　　　　 95年度勞安訴字第7號
　　公　訴　人　臺灣臺北地方法院檢察署檢察官
　　被　　　告　美丞室內裝修設計工程有限公司
　　被　告　兼　丁○○
　　代　表　人
　　上二人共同
　　選任辯護人　謝協昌律師
　　被　　　告　新人企業有限公司
　　被　告　兼
　　代　表　人　甲○○○
　　被　　　告　乙○○
上列被告因業務過失致死等案件，經檢察官提起公訴（九十五年
度偵字第一八九四五號、第一八九四六號、第一八九四七號），
嗣因被告就被訴事實為有罪之陳述，經檢察官聲請於審判外進行
協商程序，本院合議庭予以同意，並裁定由受命法官獨任進行協
商程序，茲判決如下：
    主      文
美丞室內裝修設計工程有限公司雇主，違反應有符合標準之必要
安全衛生設備防止爆炸性、發火性等物質引起之危害之規定，科
罰金新臺幣貳萬元。
丁○○從事業務之人，因業務上之過失致人於死，處有期徒刑
月，如易科罰金，以銀元佰元（即新臺幣玖佰元）折算壹日。
緩刑貳年。
新人企業有限公司雇主，違反應有符合標準之必要安全衛生設備
防止爆炸性、發火性等物質引起之危害之規定，科罰金新臺幣貳
萬元。
甲○○○、乙○○從事業務之人，因業務上之過失致人於死，各
處有期徒刑伍月，如易科罰金，均以銀元佰元（即新臺幣玖佰
元）折算壹日。均緩刑年。
    事實及理由
一、犯罪事實：
    美丞室內裝修設計工程有限公司（下稱美丞公司）於民國九
    十五年四月二十一日向中國信託商業銀行股份有限公司（下
    稱中國信託）公館分行承攬裝修工程，美丞公司再於同年月
    二十三日將該工程之油漆部分轉包予新人企業有限公司（下
    稱新人公司）承作。丁○○係美丞公司之負責人及上開裝修
    工程之現場監工，為實際從事監督管理業務之人；甲○○○
    及乙○○分別係新人公司之負責人、業務主管，後者並為現
    場油漆施作部分之監工，亦為實際從事監督業務之人。新人
    公司旋僱用勞工葉國運在上址為油漆粉刷、噴漆施作工程。
    嗣葉國運於九十五年六月六日下午三時三十七分許，即在臺
    北市大安區○○○路○段二七九號三樓承作中國信託公館分
    行之油漆噴漆工作時，丁○○、甲○○○、乙○○均應注意
    如室內噴漆作業有引發爆炸性、發火性之危害（起訴書誤載
    為火災之危害，應予更正），應備有符合標準之必要安全衛
    生設備以防止引起爆炸性、發火性之危害（起訴書誤載為火
    災之危害，應予更正）；對於存有易燃液體之蒸氣、可燃性
    氣體或可燃性粉塵，致有引起爆炸、火災之虞之工作場所，
    應有通風、換氣、除塵、去除靜電等必要設施；對於電器設
    備裝置、線路，亦應依電業法規及勞工安全衛生相關法規之
    規定施工，所使用電器器材及電線等，並應符合國家標準規
    格，以防止職業災害之必要措施等情。而依當時現場三樓樓
    梯旁之房間環境，雖四面無窗，僅樓梯旁有一木門及進門後
    左方有一鐵門供人出入，惟仍可藉由維持二扇門之打開，以
    及在牆上打洞設置通風設備，以保持該室內良好之通風狀態
    ，且門外之工作燈亦可經常汰舊維護，保持電線完整不缺損
    。然渠等竟疏未注意及此，未對該三樓室內噴漆作業場所設
    置通風換氣設備，復容任樓梯旁之門扇關閉，以防止人員進
    出弄髒、弄壞該門扇，亦未注意現場懸吊之工作燈具電線有
    無破舊毀損，即令勞工葉國運於三樓室內油漆揮發之氣體所
    含高濃度甲苯之作業場所進行噴漆作業時，因工作燈電線短
    路引發火源而點燃室內甲苯引發氣爆後，勞工葉國運全身著
    火，燒傷面積達百分之九十九，經送醫急救仍不治死亡。
二、證據：
    (一)被告丁○○、甲○○○、乙○○於本院審理時中之自白。
    (二)告訴人丙○○之指訴。
    (三)證人林智勇、姜福成、賴玉山之證述。
    (四)卷附之工程合約書、現場照片、臺北市政府消防局九十五
      年六月二十七日北市消調字第０九五三二四九七八００號
      函附火災原因調查報告書。
    (五)臺灣大學醫學院附設醫院病歷資料、診斷證明書、相驗屍
      體證明書、法醫驗斷書。
三、本件經檢察官與被告於審判外達成協商之合意且被告已認罪
    ，其合意內容為：
  (一)被告美丞公司願科罰金新臺幣（下同）二萬元。
  (二)被告丁○○願受科刑範圍為有期徒刑三月、緩刑二年之宣告
    。
  (三)被告新人公司願科罰金二萬元。
  (四)被告甲○○○、乙○○願受科刑範圍為有期徒刑五月、緩刑
    三年之宣告。
  (五)經查，上開協商合意並無刑事訴訟法第四百五十五條之四第
    一項所列情形之一，檢察官聲請改依協商程序而為判決，本
    院爰不經言詞辯論，於協商合意範圍內為協商判決，合予敘
    明。
四、附記事項：
  (一)被告等五人與告訴人丙○○（即被害人葉國運之配偶）以五
    百五十萬達成和解，此有雙方於臺北縣中和市調解委員會之
    調解筆錄在卷足憑，告訴人丙○○於九十六年二月六日當庭
    表示願意給被告一次機會，不予追究。
  (二)被告甲○○○、乙○○另依與檢察官協商之內容，各向財團
    法人創世社會福利基金會捐款三萬元，此有該基金會之收據
    在卷足稽。
五、應適用之法條：
    刑事訴訟法第四百五十五條之四第二項、第四百五十五條之
    八、第二百九十九條第一項前段，勞工安全衛生法第三十一
    條、刑法第二條第一項前段、第十一條前段、第二百七十六
    條第二項、第五十五條、第七十四條第一項第一款，修正前
    刑法第四十一條第一項前段，廢止前罰金罰鍰提高標準條例
    第二條，現行法規所定貨幣單位折算新臺幣條例第二條，刑
    法施行法第一條之一。
六、本判決除有刑事訴訟法第四百五十五條之四第一項第一款、
    第二款、第四款、第六款、第七款所定情形之一，或違反同
    條第二項規定者外，不得上訴。
七、如不服本件判決，得自收受判決送達之日起十日內，向本院
    提出上訴書狀，上訴於第二審法院。
中　　華　　民　　國　　96　　年　　3 　　月　　6 　　日
　　　　　　　　　刑事第九庭    法　官　葉珊谷
以上正本證明與原本無異。
如不服本判決，應於判決送達後10日內，向本院提出上訴狀。
　　　　　　　　　　　　　　　　書記官　顏淑華
中　　華　　民　　國　　96　　年　　3 　　月　　6 　　日
附錄本案科刑法條：
刑法第二百七十六條：
因過失致人於死者，處二年以下有期徒刑、拘役或二千元以下罰
金。
從事業務之人，因業務上之過失犯前項之罪者，處五年以下有期
徒刑或拘役，得併科三千元以下罰金。
勞工安全衛生法第五條：
雇主對左列事項應有符合標準之必要安全衛生設備：
一、防止機械、器具、設備等引起之危害。
二、防止爆炸性、發火性等物質引起之危害。
三、防止電、熱及其他之能引起之危害。
四、防止採石、採掘、裝卸、搬運、堆積及採伐等作業中引起之
    危害。
五、防止有墜落、崩塌等之虞之作業場所引起之危害。
六、防止高壓氣體引起之危害。
七、防止原料、材料、氣體、蒸氣、粉塵、溶劑、化學物品、含
    毒性物質、缺氧空氣、生物病原體等引起之危害。
八、防止輻射線、高溫、低溫、超音波、噪音、振動、異常氣壓
    等引起之危害。
九、防止監視儀表﹑精密作業等引起之危害。
十、防止廢氣、廢液、殘渣等廢棄物引起之危害。
十一、防止水患、火災等引起之危害。
雇主對於勞工就業場所之通道、地板、階梯或通風、採光、照明
、保溫、防濕、休息、避難、急救、醫療及其他為保護勞工健康
及安全設備應妥為規劃，並採取必要之措施。
前二項必要之設備及措施等標準，由中央主管機關定之。
勞工安全衛生法第三十一條：
違反第五條第一項或第八條第一項之規定，致發生第二十八條第
二項第一款之職業災害者，處三年以下有期徒刑、拘役或科或併
科新台幣十五萬元以下罰金。
法人犯前項之罪者，除處罰其負責人外，對該法人亦科以前項之
罰金。
